臺灣臺北地方法院民事判決　　　　　　　　　　　　　九十二年度海商字第二四號
　　原　　　告　盛鈺精機有限公司
　　法定代理人　丙○○
　　訴訟代理人　陳偉民律師
　　被　　　告　沛榮國際股份有限公司
　　法定代理人　乙○○
　　訴訟代理人　甲○○
　　　　　　　　王國傑律師
右當事人間請求損害賠償事件，本院於民國九十三年一月八日辯論終結，判決如左：
    主　文
原告之訴及假執行之聲請均駁回。
訴訟費用由原告負擔。
    事　實
甲、原告方面：
一、聲明：被告應給付原告美金壹萬貳仟肆佰貳拾陸元及新台幣（下同）壹拾陸萬肆
    仟零肆元並自民國九十二年四月四日起至清償日止，按年息百分之五計算之利息
    。並陳明願供擔保請准宣告假執行。
二、陳述要領：
    (一)原告於民國九十二年一月十二日委託被告從台中運送十三箱機床貨物至上海，
      被告將貨物併櫃由船名BLUE,PEAK，航次：V-PO129N運送至上海，因被告將原
      告委運之貨物與他人之化學桶裝物混雜貨櫃載運，被告未作任何保護措拖，致
      貨物被悶燒數日嚴重毀損。
    (二)原告十三箱貨物因被告之過失致毀損，原告因此需要重新緊急加班製造貨物補
      給定貨人，增加工時費用、包裝釘箱費用、貨運費用、出口報關相關費用。連
      同上開貨物價值，依運送契約債務不履行及侵權行為自得請求被告賠償損害。
    (三)關於運送人之責任，只須運送物有喪失、毀損或遲到情事，經託運人或受貨人
      證明屬實，而運送人未能證明運送物之喪失、毀損或遲到係因不可抗力，或因
      運送物之性質，或因託運人或受貨人之過失所致者，則不問其喪失、毀損或遲
      到之原因是否為可歸責於運送人，運送人均應負法律上或契約之責任，最高法
      院著有判例。
    (四)縱認被告非屬運送人，而係承攬運送人時：
    　被告未能舉證證明其於物品之接收、保管、運送人之選定、在目的地之交付等
      己盡相當之注意義務，則原告本於承攬運送之法律關係，亦得請求賠償因託運
      物品毀損之貨物價值，及因被告將化學桶裝物混雜貨櫃之重大過失。
    (五)按保險制度，旨在保護被保險人，非為減輕損害事故加害人之責任。保險給付
      請求權之發生，係以定有支付保險費之保險契約為基礎，與因侵權行為所生之
      損害賠償請求權，並非出於同一原因。後者之損害賠償請求權，殊不因受領前
      者之保險給付而喪失。最高法院六十八台上四二號著有判例。原告固受領保險
      給付四十二萬零六十六元，惟應未喪失賠償請求權。
乙、被告方面：
一、聲明：請求駁回原告之訴及假執行之聲請，訴訟費用由原告負擔。
二、陳述要領：
    (一)被告係海運承攬業者而非船舶運送業，且未簽發本件提單，被告僅收取文件費
      而非海運運費，故被告非本件運送人。被告係所謂受委託「安排運送」而非「
      自為運送」，是被告不負「運送人」之債務不履行責任。且關於侵權責任，原
      告亦未為任何舉證證明。
    (二)原告所受之損害經保險理賠後，原告之損害賠償請求權，依保險法第五十八條
      規定，即已「法定債權移轉」予保險公司，且原告復自行簽署債權讓與書，將
      該損害賠償債權讓與訴外人華南產物保險公司，原告即無權更為請求。
    (三)原告復謂因被告有故意或重大過失肇致本件貨櫃毀滅，故得請求貨價以外增加
      工時、釘箱費、運費及報關費等費用，但原告就所謂「故意或重大過失」，並
      未舉證證明，被告否認之。
    (四)原告追加被告應依「承攬運送」之法律關係負責，被告依法表示不同意其為訴
      之追加。且「運送關係」與「承攬運送關係」兩者不能同時併存，被告不可能
      同時既為運送人復為承攬運送人。
    理　　由
一、查原告原告主張原告於民國九十二年一月十二日委託被告從台中運送十三箱機床
    貨物至上海，被告將貨物併櫃由船名  BLUE,PEAK，航次：V-PO129N 運送至上海
    ，以及該等貨物至目的地上海時已嚴重毀損之事實，業據提出提單及照片等件為
    證，復為被告所不爭執，自堪信為真實。
二、至於被告則以被告係海運承攬業者而非船舶運送業，且未簽發本件提單，被告僅
    收取文件費而非海運運費，故被告非本件運送人。被告係所謂受委託「安排運送
    」而非「自為運送」，是被告不負「運送人」之債務不履行責任，亦無任何侵權
    責任可言，又原告所受之損害經保險理賠後，原告之損害賠償請求權，依保險法
    第五十八條規定，即已「法定債權移轉」予保險公司，且原告復自行簽署債權讓
    與書，將該系爭損害賠償債權讓與訴外人華南產物保險公司，原告即無權更為請
    求，再者被告否認有任何故意或重大過失等語，是本件首應審究者，厥為原告據
    以主張請求之權利，是否業已移轉予第三人華南產物保險公司（下稱華南公司）
    而不存在。
三、按債權讓與之行為係屬於處分行為，於雙方有讓與合意時即產生債權主體變動之
    效力。易言之，原債權人如已將其損害賠償債權讓與他人，除非該等債權於法律
    上係屬性質不得讓與之債權，於債權讓與當時即已發生債權主體變動之效果。查
    本件被告主張原告業已將其債權讓與訴外人華南公司之事實，業據本院向華南公
    司函調本件貨損理賠相關資料，其中有原告署名之權利讓與書，載明：「    we
    hereby  agree  to transfer  to you all our rights  title  and interest
    in the following  cargo  which was lost or damaged  in consequence  of
    casualty mentioned  below ．．．．．」顯見依該函之內容，原告已將系爭貨
    損之「所有權利」一併移轉給訴外人華南公司，雖然原告辯稱該等移轉並不包括
    本件之請求，然而依該「  letter of subrogation 」所承諾之內容，原告所讓
    與者係該貨物損害相關之「所有權利」，而非該貨物本身之權利，是原告主張其
    請求並不在讓與之範圍內，應無理由。
四、從而原告基於運送及侵權行為之法律關係，請求被告給付原告美金壹萬貳仟肆佰
    貳拾陸元及新台幣壹拾陸萬肆仟零肆元並自民國九十二年四月四日起至清償日止
    ，按年息百分之五計算之利息，為無理由，應予駁回。原告之訴既經駁回，其假
    執行之聲請即失所附麗，亦應一併駁回之。又本件之事實及法律關係已臻明確，
    兩造之其餘主張陳述及攻擊防禦方法，對判決之結果無影響，爰不一一加以論述
    ，附此敘明。
五、據上論結，本件原告之訴為無理由，依民事訴訟法第七十八條，判決如主文。
中　　　華　　　民　　　國　　九十三　　年　　　一　　　月　　二十九  　日
                              民事第二庭  法  官    朱漢寶
右為正本係照原本作成。
如對本判決上訴，須於判決送達後廿日內向本院提出上訴狀。
中　　　華　　　民　　　國　　九十三　　年　　　一　　　月  　二十九　　日
                                      法院書記官    劉碧輝
